臺灣彰化地方法院刑事判決　　　　　　　　　　　　　　九十四年度訴字第八九號
　　公　訴　人　臺灣彰化地方法院檢察署檢察官
　　被　　　告　丙○○
　　　　　　　　丁○○
右列被告等因常業詐欺案件，經檢察官聲請簡易判決處刑（九十三年度偵字第二二一
二號），本院彰化簡易庭認不宜逕依簡易判決處刑，簽移改依通常程序審理，本院判
決如左：
    主  文
丙○○幫助常業詐欺，累犯，處有期徒刑柒月。
丁○○幫助常業詐欺，處有期徒刑陸月。
    事  實
一、丙○○與丁○○為兄弟關係，丙○○前於民國九十年十二月九日，因施用毒品案
    件，經本院以九十年度訴字第一０一八號判處有期徒刑七月確定，入監執行後，
    甫於九十二年四月十八日執行完畢，二人因缺錢花用，於九十二年六月初某日，
    經由報紙分類廣告得知可藉由出售所申請之金融機構帳戶存摺及提款卡予自稱「
    陳先生」之不詳姓名、年籍之成年男子換取現金，且渠等依一般社會生活之通常
    經驗，均能預見出售金融機構帳戶予真實姓名、年籍不詳自稱「陳先生」之成年
    男子使用，將可能被該自稱「陳先生」者及其所屬之犯罪集團利用，以掩飾或隱
    匿財產犯罪所得款項（如詐欺取財等不法所得），以規避檢警機關之查緝，進而
    便利犯罪集團實施常業詐欺犯罪等不法所得之財產犯罪，竟仍不違背其本意，基
    於幫助該自稱「陳先生」者所屬犯罪集團實施常業詐欺之犯意，先於九十二年六
    月十八日前往位於彰化縣彰化市○○路○段三七七號彰化市府前郵局，分別開設
    帳號00000000000000、00000000000000號帳戶，
    並於領得提款卡後，即在上開郵局門口，將前揭甫經開戶取得之存摺暨提款卡，
    各以新臺幣（以下同）三千元之代價，提供予該自稱「陳先生」之成年男子，而
    容任他人使用渠等持有之上開帳戶遂行財產犯罪。又該自稱「陳先生」之成年男
    子於取得丙○○、丁○○所交付之帳戶存摺及提款卡後，隨即與其所屬犯罪集團
    基於常業詐欺之犯意聯絡，分別於九十二年七月三日至同年月十四日間，撥打電
    話予庚○○、乙○○、戊○○、童珮娟、己○○、王秀鑾、癸○○、壬○○、辛○○、甲○○○、子○○等人，佯稱係國稅局人員，且以退稅為由，要求前開被
    害人至住處附近之自動櫃員機輸入密碼以供轉帳退稅之用，致使前開庚○○等被
    害人陷於錯誤，依該犯罪集團人員之指示鍵入前揭丙○○、丁○○之郵局帳號及
    密碼（實則為轉出之金額），而分別於附表所示時間，匯出如附表所示之金額至
    丙○○、丁○○前揭郵局帳戶，且該犯罪集團成員俟被害人匯款後，旋即於同日
    以提款卡將款項領出，丙○○、丁○○因而幫助該犯罪集團實施常業詐欺得逞。
    嗣因庚○○等被害人依指示操作後，由自動櫃員機列印之清單發覺渠等係將存款
    轉出，始知受騙，並報警而循線查獲上情。
二、案經彰化縣警察局彰化分局報請臺灣彰化地方法院檢察署檢察官偵查後聲請簡易
    判決處刑。
    理  由
一、訊之被告丙○○、丁○○對其於右揭時、地，以每本帳戶三千元之代價，將渠等
    向彰化市府前郵局申請開立之帳號00000000000000、00000
    000000000號帳戶存摺及提款卡出售提供予該姓名、年籍均不詳自稱「
    陳先生」之成年男子等事實固坦承不諱，惟矢口否認有何幫助常業詐欺之犯行，
    辯稱：渠等於九十二年六月初某日，經由報紙分類廣各得知有人收購帳戶，經以
    電話聯繫，對方稱收購帳戶係供外勞打工之用，事隔一、二個月後，渠等由報紙
    得知出售帳戶之嚴重性，才去申請掛失止付，渠等並無詐騙他人之意，亦未提領
    被害人之匯款云云。惟查：
（一）被害人庚○○、乙○○、戊○○、童珮娟、己○○、王秀鑾、癸○○、壬○○
      、辛○○、甲○○○、子○○等人分別於九十二年七月三日至同年月十四日間
      ，接到自稱國稅局人員之電話，佯稱渠等可以退稅，並要求被害人等至住處附
      近之自動櫃員機輸入密碼以供轉帳退稅之用，致使前開被害人等陷於錯誤，依
      該犯罪集團人員之指示鍵入前揭被告丙○○、丁○○之郵局帳號及密碼（實則
      為轉出之金額），而分別匯出如附表所示之金額至被告丙○○、丁○○前揭郵
      局帳戶等情，業據被害人庚○○、乙○○、戊○○、童珮娟、己○○、王秀鑾
      、癸○○、壬○○、辛○○、榮蘇榮貞、子○○等於警詢中指訴綦詳，並有庚○○提出之中華郵政股份有限公司自動櫃員機儲戶交易明細表、乙○○提出之
      板信商業銀行交易明細表、戊○○提出之台北縣汐止鎮農會自動櫃員機交易明
      細表及存摺明細、童珮娟提出之第一商業銀行自動付款機交易明細表、癸○○
      提出之上海商業儲蓄銀行自動櫃員機交易明細表、辛○○提出之存摺明細、甲○○○提出之建華銀行自動櫃員機交易明細表、己○○提出之存摺明細及慶豐
      銀行自動櫃員機交易明細表、壬○○提出之自動櫃員機交易明細表、王秀鑾提
      出之合作金庫銀行自動櫃員機交易明細表、子○○提出之合作金庫銀行自動櫃
      員機交易明細表、被告丙○○、丁○○所申請設立之彰化市府前郵局帳號00
      000000000000、00000000000000號帳戶交易明細
      及開戶基本資料等附卷可稽，足認上開被害人指訴遭詐欺匯款至被告之上開帳
      戶，應屬實情。而依被告前揭帳戶交易明細之紀錄，被害人等如數匯款後，同
      日即遭人提領，顯見被告出售之前揭帳戶，確已遭該自稱「陳先生」之成年男
      子所屬犯罪集團用以充作詐騙被害人所得之匯款帳戶甚明。
（二）按金融帳戶為個人之理財工具，而政府開放金融業申請設立後，金融機構大量
      增加，一般民眾皆可自由申請開設金融帳戶，並無任何特殊之限制，因此一般
      人申請存款帳戶極為容易而便利，且得同時在不同金融機構申請多數存款帳戶
      使用，並無使用他人帳戶之必要，此為一般日常生活所熟知之常識，故除非充
      作犯罪使用，並藉此躲避警方追緝，一般正常使用之存款帳戶，並無向他人租
      用或購買帳戶存摺、金融卡、印章之必要。何況，金融存款帳戶，攸關存戶個
      人財產權益之保障，專屬性甚高，衡諸常理，若非與本人有密切關係，不可能
      提供個人帳戶供他人使用，縱有交付個人帳戶予他人使用之特殊情形，亦必會
      先行瞭解他人使用帳戶之目的始行提供，況且坊間報章雜誌及其他新聞媒體，
      對於以簡訊通知中獎、刮刮樂或其他類似之不法詐騙集團，經常利用大量收購
      之他人存款帳戶、提款卡、印章，以隱匿其等常業詐欺之不法行徑，規避執法
      人員之查緝，並掩飾、確保因自己或他人犯罪所得之財物，類此在社會上層出
      不窮的案件，亦多所報導及再三披露，是避免此等專屬性甚高之物品被不明人
      士利用為與財產有關之犯罪工具，亦應為一般生活認知所應有之認識。質諸被
      告等分係國小及國中畢業，有其警訊筆錄「教育程度」欄之記載可稽，且出售
      帳戶當時為已滿四十歲之成年人，已具有相當社會經驗及識別能力，依其智識
      、經驗，自不可能對自稱「陳先生」之成年男子收購金融機構帳戶之目的是否
      欲供其他財產犯罪，毫不起疑之理，是被告當知悉自稱「陳先生」之成年男子
      收購他人帳戶之目的，並非用於合法正當之用途，且可預見金融帳戶存摺及提
      款卡提供他人使用將幫助他人實施犯罪，被告等主觀上對於該自稱「陳先生」
      之成年男子收購他人帳戶之目的，在於供作與財產犯罪有關之工具自應有所認
      識，惟被告等仍配合該名男子至郵局申請設立前揭帳戶，並於取得存摺及提款
      卡後交付他人使用，顯預見縱有人以其郵局帳戶實施常業詐欺犯罪及以該帳戶
      掩飾犯罪所得財物，避免遭查獲等情，亦不違背其本意至明，是被告等自有幫
      助該犯罪集團者常業詐欺之未必故意。
（三）又按刑法上所謂「常業」，指反覆以同種類行為為目的之社會活動之職業性犯
      罪而言，至於犯罪所得之多寡，是否恃此犯罪為唯一之謀生職業，則非所問，
      縱令兼有其他職業，仍無礙於該常業犯罪之成立；且常業犯既係賴某種犯罪為
      生，當然屬非法營業，縱令其營業可能隨時因遭取締或查獲而停業，不能視為
      正業，自不能因此即認其非常業犯（最高法院八十五年臺上字第五一０號判例
      、八十八年度臺上字第二九一六號判決要旨參照）。本件向被告等收購帳戶之
      犯罪集團，以電話向不特定之民眾告知退稅之虛構訊息，並利用一般民眾不解
      自動櫃員機僅具轉出不具轉入之功能，其顯有使廣大民眾受騙之故意，本件並
      有多名被害人因而匯出款項，足見其係以反覆同種類之行為為目的之社會活動
      ，則自此一詐欺方法獲取犯罪所得之情狀觀之，該犯罪集團係意圖為自己不法
      之所有，以詐術使人將本人之物交付為常業無疑，其從事詐財之不法行為，自
      係恃此為生，應係犯常業詐欺罪。
    綜上所述，被告等提供其前揭郵局帳戶予該真實姓名、年籍均不詳自稱「陳先生
    」之成年男子，幫助其集團遂行常業詐欺犯罪，事證至為明確，渠等前開辯詞，
    均不足採信，犯行已堪認定，應予依法論科。
二、核被告丙○○、丁○○所為，均係犯刑法第三十條第一項、同法第三百四十條之
    幫助常業詐欺罪，並依刑法第三十條第二項之規定，按正犯之刑減輕之。又被告
　　丙○○前於九十年十二月九日，因施用毒品案件，經本院以九十年度訴字第一０
　　一八號判處有期徒刑七月確定，入監執行後，甫於九十二年四月十八日執行完畢
　　，此有臺灣彰化地方法院檢察署刑案資料查註紀錄表及台灣高等法院被告全國前
　　案紀錄表等在卷可佐，其受此有期徒刑執行完畢後，五年以內再犯有期徒刑以上
　　之罪，應依累犯規定加重其刑。爰審酌被告二人為圖一己私利，出售個人帳戶予
　　詐欺集團，供他人藉以逃避犯罪之查緝，嚴重破壞社會治安及有礙金融秩序，助
　　長詐騙犯罪歪風，並增加追緝犯罪之困難，並使被害人求償無門，暨審酌被告之
　　品行、犯罪之動機、目的、手段及其犯後態度等一切情狀，各量處如主文所示之
　　刑，以資懲處。
據上論斷，應依刑事訴訟法第四百五十二條、第二百九十九條第一項前段，刑法第三
十條、第三百四十條、第四十七條，判決如主文。
本案經檢察官賴志盛到庭執行職務。
。
中　　　華　　　民　　　國　　　九十四　　　年　　三　　月　　二十二　　日
                                臺灣彰化地方法院刑事第二庭
                                    審判長法      官
                                          法　　　官
                                          法　　　官
右正本證明與原本無異。
如不服本判決，應於判決送達後十日內，向本院提出上訴狀( 須附繕本 )。
                                      法院書記官  詹國立
中　　　華　　　民　　　國　　　九十四　　　年　　三　　月　　二十二　　日
附表
編號   被害人   匯出時間　 金額（新臺幣）           轉出帳號
一、   庚○○   920703     三萬零五百四十五元     00000000000000
                           一萬四千九百二十四元   同右
                           九萬九千九百八十六元   同右
                           二萬二千八百九十六元   同右
                           合計四筆共十六萬八千
                           三百五十一元
二、   乙○○   920705     四萬三千四百九十五元   00000000000000
0、   戊○○   920707     九萬九千九百八十六元   00000000000000
                           九萬九千九百八十六元   同右
                           九萬九千九百八十六元   00000000000000
                           合計三筆共二十九萬九千
                           九百五十八元
四、   童珮娟   920708     三萬一千八百七十六元   00000000000000
五、   己○○   920709     七萬六千八百三十四元   00000000000000
六、   王秀鑾   920710     九萬九千九百八十六元   00000000000000
                           九萬九千九百八十六元   同右
                           合計二筆共十九萬九千九
                           百七十二元
七、   癸○○   920710     二萬四千四百八十六元   00000000000000
八、   壬○○   920711     九萬一千一百五十二元   00000000000000
                           九萬八千零五十二元     同右
                           合計二筆共十八萬九千二
                           百零四元
九、   辛○○   920712     九萬九千九百八十六元   00000000000000
                           九萬九千九百八十六元   同右
                           合計二筆共十九萬九千九
                           百七十二元
十、   甲○○○ 920714     九萬九千九百八十六元   00000000000000
                           九萬九千九百八十六元   同右
                           九萬九千九百八十六元   00000000000000
                           合計三筆共二十九萬九千
                           九百五十八元
十一、 子○○   920714     九萬九千九百八十六元   00000000000000
                           九萬九千九百八十六元   同右
                           合計二筆共十九萬九千九
                           百七十二元
